【裁判字號】    89,易,1961
【裁判日期】    890908
【裁判案由】    違反著作權法
【裁判全文】
臺灣高雄地方法院刑事判決                        八十九年度易字第一九六一號
    公  訴  人  臺灣高雄地方法院檢察署檢察官
    被      告  甲○○
    被      告  丁○○
右列被告因違反著作權法案件，經檢察官提起公訴（八十八年度偵字第二八一一八號
、八十九年度偵字第三五九六號），本院判決如左：
    主  文
甲○○共同連續擅自以公開上映之方法侵害他人之著作財產權，處有期徒刑參月，如
易科罰金以參佰元折算壹日。緩刑貳年。扣案之歌曲影音光碟片壹片、點歌目錄伍張
，均沒收。
丁○○共同連續擅自以公開上映之方法侵害他人之著作財產權，累犯，處有期徒刑肆
月，如易科罰金以參佰元折算壹日。扣案同前項歌曲影音光碟片壹片、點歌目錄伍張
，均沒收。
    事實
一、丁○○前因妨害自由案件，經臺灣屏東地方法院判處有期徒刑三月，於民國八十
    七年八月三十一日易科罰金執行完畢。詎猶不知悔改，明知「買醉」、「一代女
    皇」、「海角天涯」、「珍重我的愛」、「港邊甘是男性傷心的所在」等五首音
    樂著作，係美華影視股份有限公司（下稱美華公司）自寶麗金音樂出版管理股份
    有限公司（下稱寶麗金公司）受讓取得著作財產權之音樂著作，未經美華公司之
    同意或授權，不得擅自公開上映，而某年籍姓名不詳之成年人向其兜售投幣式電
    腦伴唱機內含之歌曲影音光碟片，係未經美華公司同意或授權而擅自盜錄者，竟
    仍於八十八年六月間，在屏東市某處，以新台幣（下同）一萬餘元之價格，向該
    名年籍姓名不詳之成年人購入投幣式電腦伴唱機一台及包含上開五首音樂著作之
    歌曲影音光碟片一片。再於八十八年九月一日，委託不知情之戊○○（另經檢察
    官不起訴在案）尋找可擺設前開點腦伴唱機之商家，戊○○乃再透過不知情之己○○代為尋覓，於八十八年十月十日，丁○○遂經由戊○○、己○○之介紹而認
    識甲○○。甲○○亦明知「買醉」、「一代女皇」、「海角天涯」、「珍重我的
    愛」、「港邊甘是男性傷心的所在」等五首歌曲均為美華公司享有著作財產權之
    音樂著作，且丁○○所寄放投幣式電腦點唱機內包含之歌曲影音光碟係未經美華
    公司同意或授權而擅自盜錄者，竟與丁○○共同基於概括之犯意，自八十八年十
    月十日起，將前開電腦伴唱機及附隨之歌曲影音光碟片陳列於所經營位於高雄市
    左營區○○路九九九號「雙美人小吃部」，供不特定人投幣點唱，經由電視螢幕
    公開上映美華公司享有著作財產權之上開五首音樂著作，連續以公開上映之方法
    侵害他人之著作財產權，雙方約定投幣所得盡歸丁○○所有，丁○○則需每月交
    付三千元予甲○○作為寄放之代價。嗣於八十八年十一月十六日下午六時三十分
    許，經警持搜索票會同美華公司之代理人宋育才於上址查獲，並當場扣得灌錄有
    上開五首音樂著作之歌曲影音光碟片一片、點歌目錄五張。
二、案經美華公司訴由高雄市政府警察局移請臺灣高雄地方法院檢察署檢察官偵查起
    訴。
    理  由
一、訊據被告丁○○固坦承於八十八年六月間，以一萬餘元之價格購入投幣式電腦伴
    唱機一台及灌錄有「買醉」、「一代女皇」、「海角天涯」、「珍重我的愛」、
    「港邊甘是男性傷心的所在」等五首音樂著作之歌曲影音光碟片一片，並經由戊○○、己○○之介紹，將前開電腦伴唱機放置於高雄市○○區○○路九九九號「
    雙美人小吃部」內供人點唱，點唱投幣所得歸其所有，其則需每月給付三千元予
    被告甲○○作為寄放報酬之事實，被告甲○○亦承認自八十八年十月十日起，經
    由己○○之介紹，將被告丁○○所提供之電腦伴唱機一台陳列於所經營之「雙美
    人小吃部」內，以投幣方式供不特定人點唱，每月代價三千元，點唱投幣所得則
    歸被告丁○○所有之事實，核與證人戊○○、己○○證述及告訴人代理人乙○○
    指述情節相符，並有灌錄有「買醉」、「一代女皇」、「海角天涯」、「珍重我
    的愛」、「港邊甘是男性傷心的所在」等五首音樂著作之歌曲影音光碟片一片、
    點歌目錄五張扣案可稽。惟均矢口否認有何違反著作權法之故意，被告丁○○辯
    稱：電腦伴唱機及附隨之歌曲影音光碟都是在八十八年六月間，在屏東市向丙○○購買，加上電視、櫃子、喇叭一共是七、八萬元，電腦伴唱機及附隨歌曲影音
    光碟的部分大約一萬多元，當時丙○○有交給伊相關的權利證明文件，而且向伊
    表示光碟內的歌曲都是經過授權，沒有問題，伊才會想要寄放在別人的店內營利
    ，並不知道光碟內的歌曲沒有經過告訴人美華公司授權云云；被告甲○○則以：
    伊是因小吃部生意不好，才會想擺一部電腦伴唱機來試試看，當時丁○○有向伊
    表示東西是合法的，伊才會把同意把電腦伴唱機放在店內供人點唱，並不知道光
    碟內的歌曲是未經授權的等語置辯。
二、經查：
  (一)「買醉」、「一代女皇」、「海角天涯」、「珍重我的愛」、「港邊甘是男性傷
    心的所在」等五首歌曲係告訴人美華公司受讓自寶麗金公司而取得著作財產權之
    音樂著作一節，有著作財產權讓與證明書一紙、內政部著作權登記謄本四紙、內
    政部著作權執照一紙在卷可稽，應堪採信。
  (二)又被告丁○○雖辯稱：前開電腦伴唱機及附隨之歌曲影音光碟片係向丙○○購買
    ，並經丙○○表示光碟內之歌曲均有合法授權等語，然經證人丙○○到庭證述：
    並不認識丁○○，伊工作的「歌利達國際有限公司」都是發貨給特定的幾個中盤
    商，而且伊公司所出售的機種都是家用版，並不可以在公開場所使用，在出售時
    也都會告知消費者機器是家用版，更何況在伊離職時，「歌利達國際有限公司」
    只有ＩＣ的機器，並沒有ＶＣＤ的機器等語（見本院八十九年七月十八日訊問筆
    錄），且被告丁○○除提出證人丙○○之名片一紙為佐外，並無法提供其他任何
    由證人丙○○所交付之付款證明或其他相關資料供本院查詢，是被告丁○○辯稱
    前開電腦伴唱機係向證人丙○○購買一詞，尚無足採，合先敘明。
  (三)又有關智慧財產權之保護乃政府近年來大力推展之目標，不僅於多數大眾媒體上
    可見政府呼籲國人尊重他人之著作權，以保護著作權人智慧創作之成果，促進文
    化之精進發展，且亦透過大力之取締行動，打擊不法侵害他人著作權之行為，尤
    其在將他人享有著作權之著作供作營業使用時，更應注意相關著作是否已經合法
    授權之問題，縱非精通著作權法相關規定之一般民眾，對此基本之常識亦應有所
    認識；且被告丁○○供稱：業者於出售前開電腦伴唱機時曾表示歌曲係經合法授
    權，並有業者交付之證明書可憑，被告甲○○亦稱：丁○○在寄放電腦伴唱機時
    有向伊表示沒有問題等語，足見被告丁○○、甲○○於交易之際均曾論及有關著
    作授權之問題，益證渠等對公開上映他人享有著作權之音樂著作，應先經著作權
    人之同意或授權一情有所知悉。從而，被告丁○○、甲○○既知公開上映他人著
    作應先經著作權人之同意，自應先行審查是否已經合法授權一節，當不得以其並
    非著作權法之專業而推卸責任。
  (四)再者，被告丁○○自承購買投幣式電腦伴唱機一台及歌曲影音光碟片一片之價格
    為一萬餘元，此與市面上一般經合法授權、可供營業使用之電腦伴唱機動輒價值
    十餘萬元相差甚大，且一般可供家庭使用之合法機型，亦會於機身或其他相關說
    明書上加記伴唱機或歌曲影音光碟片內之歌曲僅可供家庭使用，若欲於營業場所
    公開使用，則需另向著作財產權人取得相關授權，他方面，若係經合法授權可供
    營業使用之機型，亦會在機身或相關說明書加記可供營業使用之情，然被告丁○○所購買投幣式電腦伴唱機及附隨之歌曲影音光碟片，非惟價格遠低於一般經授
    權、可供營業使用之合法機型，且於扣案之歌曲影音光碟片表面，缺乏任何授權
    文字之記載，亦無發行公司名稱、核准字號等情，復有歌曲影音光碟片一片扣案
    可稽，此與一般經合法授權之歌曲影音光碟片甚為不同，一般人由外觀一望可知
    ，被告丁○○自難諉為不知。被告丁○○雖另提出二份證明書為憑，然第一份由
    「威烈國際貿易公司」出具之證明書，僅表示就產品附贈之ＶＣＤ光碟片內含之
    三千七百首歌曲享有國際版權及中國音樂著作權協會登記，除此以外並無其他相
    關之記載，是該證明書所稱享有國際版權之音樂著作究係何者，並無從確定；至
    第二份由設於台北市○○路○段三０一巷四之二號一樓「禾原有限公司」出具之
    證明書，經本院函詢臺北市政府建設局結果，並無禾原有限公司申請設立登記之
    資料，有該局八十九年七月三日北市建商二字八九三０五六一二號函可稽，且扣
    案點歌目錄五張之內容亦與該證明書附錄歌曲之內容不同，是被告陳擇仁提出之
    證明書均不足為對其有利之認定。
  (五)又被告甲○○雖亦一再辯稱不知扣案之歌曲影音光碟片係盜版品，然被告甲○○
    與被告丁○○原本並不相識，係經由證人戊○○、己○○之介紹後，被告甲○○
    始同意被告丁○○將電腦伴唱機擺設於店內，並收取每月三千元為代價，是被告
    陳擇仁於外觀上並無任何足資被告甲○○相信其提供之電腦伴唱機為經合法授權
    者，被告甲○○自應要求被告陳擇仁提出相關之著作權證明文件為憑，且扣案歌
    曲影音光碟片之外觀與一般正版光碟片甚為不同，已如前述，被告甲○○更應小
    心確認相關之授權問題始為正途，其竟對外觀可疑歌曲影音光碟片之合法性絲毫
    不加探究，未又要求被告陳擇仁提供相關之權利證明文件，實與常情有悖，是足
    認被告甲○○對扣案歌曲影音光碟係未經授權之情，亦有所知悉。被告陳擇仁、
    甲○○所辯均無足採，事證明確，被告二人犯行均堪認定。
三、核被告陳澤仁、甲○○所為，均係犯著作權法第九十二條之擅自以公開上映之方
    法侵害他人之著作財產權罪。被告陳澤仁、甲○○就上揭犯行間，有犯意之聯絡
    及行為之分擔，皆為共同正犯。又被告二人前後多次公開上映之行為，時間緊接
    ，所犯係構成要件相同之罪，顯係基於概括犯意反覆為之，應各依連續犯之規定
    以一罪論，並加重其刑。又被告陳澤仁前因妨害自由案件，經臺灣屏東地方法院
    判處有期徒刑三月，於八十七年八月三十一日易科罰金執行完畢，有臺灣高等法
    院被告全國前案紀錄表可參，其受有期徒刑之執行完畢，五年以內再犯有期徒刑
    以上之罪，為累犯，爰依法遞加重其刑。爰審酌被告陳澤仁、甲○○不思以合法
    之途徑取得授權，竟循此不正當途徑侵害他人之智慧結晶，阻礙著作人之創作，
    且犯後一再否認犯行，未見悔意，惟念其經營之時間非長，對告訴人所生之損害
    非鉅等一切情狀，各量處如主文所示之刑，並均諭知易科罰金之折算標準。又被
    告甲○○前未曾受有期徒刑以上刑之宣告，有臺灣高等法院被告全國前案紀錄表
    可按，因一時失慮，偶罹刑典，侵害情節亦屬輕微，經此偵審程序及罪刑之宣告
    ，當知所警惕，信無再犯之虞，本院因認所宣告之刑以暫不執行為當，併予宣告
    緩刑二年，以啟自新。扣案之歌曲影音光碟片一片、點歌目錄五張，均為被告丁○○所有，業經被告二人供承在卷，且均係供犯罪所用之物，爰依刑法第三十八
    條第一項第二款規定宣告沒收之。
據上論斷，應依刑事訴訟法第二百九十九條第一項前段，著作權法第九十二條，刑法
第十一條前段、第二十八條、第五十六條、第四十七條、第四十一條、第七十四條第
一款、第三十八條第一項第二款，罰金罰鍰提高標準條例第二條，判決如主文。
本案經檢察官郭武義到庭執行職務。
中      華      民      國    八十九    年      九      月      八      日
                                  臺灣高雄地方法院刑事第七庭
                                      法  官    曾  淑  娟
右正本證明與原本無異。
如不服本判決，應於判決送達後十日內，向本院提出上訴狀。
                                      書記官    陳  恩  如
中      華      民      國    八十九    年      九      月      八      日
附論本判決論罪之法條：
著作權法第九十二條：
擅自以公開口述、公開播送、公開上映、公開演出、公開展示、改作、編緝或出租之
方法侵害他人之著作財產權者，處三年以下有期徒刑，得併科新台幣十五萬元以下罰
金。


司法院資訊處製作；財團法人民間司法改革基金會備份。
